【裁判字號】    95,上訴,1866
【裁判日期】    951113
【裁判案由】    違反毒品危害防制條例
【裁判全文】
臺灣高等法院高雄分院刑事判決        95年度上訴字第1866號
上  訴  人  臺灣高雄地方法院檢察署檢察官
被      告  乙○○
選任辯護人  邱麗妃  律師
            莊雯琇  律師
            林樹根  律師
上列上訴人因被告違反毒品危害防制條例案件不服臺灣高雄地方
法院95年度訴字第2051號中華民國95年9 月7 日第一審判決（起
訴案號：臺灣高雄地方法院檢察署95年度偵字第5671號），提起
上訴，本院判決如下：
    主  文
上訴駁回。
    事  實
一、乙○○與丙○○、甲○○、許鉅典（均現由臺灣高雄地方法
    院以95年度重訴字第65號案件審理中）及某不詳之成年男子
    均明知海洛因係屬毒品危害防制條例第2 條第2 項第1 款所
    列第一級毒品，且為我國管制進口物品，不得運輸，竟因吸
    毒惡習及資力困窘，而共謀挾帶海洛因入口，先由許鉅典之
    介紹而認識丙○○，於民國（以下同）94年底，於丙○○前
    已提供新臺幣（下同）2 萬元供乙○○購買衣物，且承諾乙○○如為其運輸毒品即可獲取3 萬元報酬之誘因下，乙○○
    遂與丙○○、甲○○、許鉅典及前開不詳男子共同基於運輸
    第一級毒品及私運管制物品進口之概括犯意聯絡，應允與甲○○共同為擔任運輸海洛因入境之「交通」（意指攜帶海洛
    因入境之人），乙○○並以持用所有之門號0000000000號及
    非其所有之門號0000000000號行動電話（申請人為林雅玲）
    分別與許鉅典所持用非所有之門號0000000000、0000000000
    號行動電話（申請人分別為鄭新福、陳良賓）及丙○○持用
    非所有之門號0000000000號（申請人為羅銀湖）聯繫，並由
    許鉅典代丙○○聯絡乙○○辦理證件及交付金錢等事宜，待
    相關證件及旅途所需費用均由許鉅典交付予甲○○及乙○○
    後，該2 人即於94年12月25日自高雄小港機場購買機票，搭
    乘復興航空編號GE-363號班機出境前往澳門，於抵達澳門後
    ，又依丙○○之指示，搭乘計程車前往大陸廣東省珠海地區
    ，與先行前往大陸之丙○○會合。嗣丙○○於95年1 月5 日
    ，將不詳來源及重量不詳之數量8 條之海洛因，在乙○○及
    甲○○所居住之位於珠海之飯店房間內，交予渠2 人，乙○○與甲○○分別將上述各4 條海洛因以塑膠袋及保險套包覆
    ，塗抹凡士林後，各自塞入肛門內後，隨即前往澳門搭乘復
    興航空編號GE-364號班機，將該批海洛因運輸進入國境。乙○○及甲○○回臺後，隨即搭乘前開不詳成年男子接應之車
    輛，前往臺南縣永康市某汽車旅館，嗣2 人將海洛因排出體
    外後，便交由該不詳男子，轉交予翌日入境之丙○○，乙○○嗣後並取得相當價額之毒品供己施用。
二、乙○○復承上運輸毒品之概括犯意，又與許鉅典共同基於運
    輸第一級毒品及私運管制物品進口之犯意聯絡，由乙○○以
    持用非所有之前開門號0000000000號行動電話與許鉅典所持
    用之前開門號0000000000、0000000000號行動電話聯繫食宿
    、機票費用等事宜，而於95年2 月14日，在許鉅典開設位於
    高雄縣旗山鎮○○○路136 之4 巷15號如君茶行，由許鉅典
    將10萬元交付予乙○○後，乙○○即於當日自行至高雄小港
    機場購買機票，於10時25分搭乘長榮航空編號BR-821號班機
    出境前往澳門，抵達後復又搭乘計程車前往大陸廣東省珠海
    地區。乙○○抵達大陸珠海地區後，即以許鉅典所提供之上
    述資金，以每公克人民幣300 元之代價，向綽號「大哥」之
    不詳成年男子購買第一級海洛因1 批（淨重60.81 公克、純
    質淨重7.35公克）。乙○○並於同年月（2 月）15日，將上
    述海洛因分成5 包之包裝，再以4 只塑膠容器（其中1 只塑
    膠容器裝放2 包海洛因）及4 只保險套包覆，塗抹凡士林後
    ，塞入肛門內；並隨即前往澳門搭乘復興航空編號GE-362號
    班機回臺。嗣於同日（15日）18時15分，上述班機抵達高雄
    小港機場，而將該批海洛因運輸進入國境之際，經警方循線
    將其帶往高雄市立聯合醫院大同院區照射X 光片，因發現其
    體內肛門內藏有異物，予以逮捕後，命其排出而查獲全情，
    並扣得上開海洛因5 包（淨重60.81 公克、純質淨重7.35公
    克、空包裝總重1.59公克），及其所有塑膠容器4 只、保險
    套4 只、凡士林1 罐。
三、案經高雄市政府警察局移請臺灣高雄地方法院檢察署檢察官
    偵查起訴送偵辦。
    理  由
甲、程序部分：
    被告乙○○及辯護人對於證人許鉅典、甲○○、丙○○於警
    詢中之陳述同意做為証据，依刑事訴訟法第159 條之5 第1
    項之規定，前開証人於警訊中之陳述具有證據能力。
乙、實體部分：
一、上揭在肛門塞毒品海洛因自中國大陸輸入毒品之事實，業据
    被告乙○○於警訊中坦承：「（問：經警方將查扣之4 顆異
    物打開，發現內裝有5 小包一級海洛因毒品共計重62.6公克
    ，是否自你體內排出之異物？）答：是的」「（問：你是以
    何方法將毒品塞入體內的？）答：先用凡士林潤滑保險套外
    表之後再塞入我的肛門」「（問：你所說的保險套是否放置
    在你行李箱的那一瓶？）答：是的」「（問：你是何時自何
    處坐何班機入境？）答：95年2 月15日13時由澳門機場搭乘
    復興航空班機至小港機場，14時12分左右入境到達」等語（
    見95年2 月16日警訊筆錄）；偵查中被告仍坦承：「（問：
    用類似方式從國外運海洛因共幾次？）答：2 次，包括被抓
    這次，都是運海洛因」「（問：第1 次是何時？）答：「94
    年12月，於95年1 月5 日進來，12月出去，這次運了重量不
    清楚，是塞在肛門，用塑膠袋及保險套裝」「（問：所做的
    這2 次行為，都是誰跟你共謀去做的？）答：第1 次是丙○○叫甲○○帶我過去的，第2 次是許鉅典拿10萬元給我，要
    出發時在他家拿給我，我自己去」「（問：第1 次甲○○跟
    你去大陸他也有塞毒品在肛門？）答：是」「（問：第2 次
    是自己去的，是用你自己的錢，還是用許鉅典給你的10萬元
    支出？）答：是用許鉅典給我的10萬元支出」等語不諱（見
    95年6 月7 日偵查筆錄）；原審及及本院審理時被告乙○○
    仍坦承有2 次從大陸走私毒品塞入肛門入境不諱（見原審卷
    第28頁以下、第141 頁以下，95年10月24日本院準備程序筆
    錄、95年10月30日本院審判筆錄），核與證人甲○○於警詢
    中陳稱：「我們2 人各帶4 條米黃色長條型的東西回臺灣」
    「（問：乙○○是利用何種方式將4 條米黃色長條型的東西
    回台灣？）答：塞入肛門中帶回來的」「是丙○○要求我們
    做的」「（問：你和乙○○在95年1 月5 日至大陸地區夾帶
    各4 條米黃色長條型的東西返回台灣後，是在那裡將這些東
    西排出的？排出的東西交給誰？）答：在臺南汽車賓館內將
    東西排出來，拿給一名不認識的男子」等語，及甲○○在偵
    查中陳稱：「我帶4 條白白的，他也是4 條」「丙○○拿到
    房間給我們的，我們在藏的時候，丙○○當時好像不在場，
    他並沒有和我們住同一房間」「（問：回台是幾人一起回來
    ？）答：乙○○和我，甯並沒有一起回來」「是到永康的汽
    車旅館，名字我忘了」「（問：去那裏做何事？）答：將東
    西交給另一男子，我們到的時候那人一下就來了，是丙○○
    聯絡他來的」等語（見原審卷第115 、116 、123 頁，即95
    年6 月30日警訊筆錄，95年6 月30日偵查筆錄），及證人許
    鉅龍於警詢中之陳述大致相符（見原審卷第88至90頁、第10
    1 至103 頁），並有高雄市立聯合醫院大同院區急診處扣押
    筆錄及扣押物品目錄表、高雄市立聯合醫院診斷證明書、高
    雄關稅局扣押貨物運輸工具收據及搜索筆錄影本、被告護照
    影本各1 份，被告、證人甲○○及丙○○等3 人之國人入出
    境端末查詢報表3 紙、行動電話號碼0000000000號、000000
    0000號、0000000000號、0000000000號、0000000000號之監
    聽譯文6 份在卷足稽。再被告乙○○於95年2 月15日入境臺
    灣時，於其體內所查扣上開5 包白色粉末，經送請法務部調
    查局鑑定，鑑定結果確為海洛因毒品，合計淨重60.81 公克
    ，空包裝總重1.59公克，純度百分之12.09 ％，純質淨重7.
    35公克，此有法務部調查局95年3 月29日調科壹字第220022
    773 號鑑定通知書影本1 紙可憑（見偵查卷第24頁），復有
    扣案之保險套4 只、塑膠容器4 只及凡士林1 罐扣案可稽，
    是扣案之海洛因5 包確係由被告乙○○自大陸地區運輸至臺
    灣地區之事實，至為明確。又被告乙○○於警詢時供承第1
    次運輸毒品時，丙○○各拿5 條毒品海洛因給我們（指被告
    乙○○及甲○○）塞肛門（見偵卷第118 頁反面）等語，惟
    於原審審理時則證稱第1 次與甲○○幫丙○○帶海洛因回來
    ，不曉得是4 包還是5 包，重量不詳等語，是被告乙○○並
    無法確定第1 次運輸毒品之數量究係各帶4 條或5 條，惟由
    證人甲○○於警詢及偵查中自始即稱其係與被告乙○○各帶
    4 條海洛因回來（見前述甲○○筆錄，即原審卷第115 頁反
    面、123 頁反面）等情觀之，足認被告乙○○第1次 運輸毒
    品時，應係與證人甲○○各帶4 條，合計8 條返臺，較為可
    採。至証人丙○○、甲○○於本院審理時翻異前詞改稱：沒
    有帶毒品回台等語，應是迴護之詞，自不足採，事証明確，
    被告乙○○犯行已堪認定。
二、按海洛因係屬毒品危害防制條例第2 條第2 項第1 款所定之
    第一級毒品，亦為行政院依懲治走私條例授權公告之甲項管
    制進出口物品，被告乙○○私自運輸海洛因進入國境之行為
    ，核係違反毒品危害防制條例第4 條第1 項之運輸第一級毒
    品罪，及犯懲治走私條例第2 條第1 項之私運管制物品進口
    罪。又香港澳門關係條例第35條第2 項雖有「輸入或攜帶進
    入臺灣地區之香港或澳門物品，以進口論；其檢驗、檢疫、
    管理、關稅等稅捐之徵收及處理等，依輸入物品有關法令之
    規定辦理」之規定。惟被告乙○○等運輸之海洛因毒品，係
    自中國大陸廣東珠海地區購得，並於珠海之飯店內藏妥，僅
    係單純於澳門轉搭飛機回國，其等所私運進口之毒品並非澳
    門物品，並無上述香港澳門關係條例第35條第2 項規定之適
    用，附此敘明。被告乙○○持有毒品之低度行為，應為運輸
    毒品之高度行為所吸收，不另論罪。被告乙○○以一私運行
    為，觸犯上述二者保護法益不同之罪名（運輸毒品罪及走私
    罪），為想像競合犯，應依行為時刑法第55條之規定，從一
    重之運輸第一級毒品罪處斷。又被告乙○○與丙○○、甲○○、許鉅典與該不詳成年男子間，就犯罪事實一有犯意聯絡
    及行為分擔，為共同正犯；被告乙○○與許鉅典2 人間，就
    犯罪事實二有犯意聯絡及行為分擔，亦為共同正犯。又被告
    乙○○係因家境困難，而為丙○○及許鉅典提供金錢之利益
    利用，才一時失慮，鋌而走險，為他人充作運送毒品之「交
    通」，並非主謀，又被告乙○○第1 次運輸毒品亦係塞在肛
    門，其數量應非多，其第2 次運輸毒品之純質淨重僅7.35公
    克，質量非多，且尚未流入市面，應認即使宣告法定最低刑
    度之無期徒刑，猶嫌過重，爰仍如原審依刑法第59條之規定
    予以酌減其刑。又被告乙○○前開連續運輸第一級毒品海洛
    因2 次之行為時間緊接，犯罪構成要件相同，顯係基於概括
    之犯意反覆為之，應依修正前刑法第56條連續犯之規定論以
    一罪。又刑法已於94年2 月2 日修正公布，於95年7 月1 日
    施行，新修正之刑法第56條之連續犯已廢除，修正後之法律
    1 次行為處罰1 次，其處罰較重，依刑法第2 條第1 項前段
    從舊從輕之規定，應適用有利於被告乙○○之修正前之刑法
    第56條之連續犯處罰。又依新刑法第65條第2 項規定無期徒
    刑減輕者為20年以下、15年以上有期徒刑，較修正前刑法第
    65條第1 項規定無期徒刑減輕者，為7 年以上有期徒刑為重
    ，此部分依法亦應適用有利於被告乙○○之舊法論處。
三、原審適用毒品危害防制條例第4 條第1 項、第18條第1 項前
    段、第19條第1 項前段，懲治走私條例第2 條第1 項、第11
    條、第12條，刑法第11條前段、第2 條第1 項前段、修正前
    刑法第28條、第55條、第56條、第59條、第65條規定，並審
    酌被告乙○○係因家境困難，而為丙○○及許鉅典提供金錢
    之利益利用，才一時失慮，鋌而走險，為他人充作運送毒品
    之「交通」，並非主謀，又被告第1 次運輸毒品亦係塞在肛
    門，其數量應非多，其第2 次運輸毒品之純質淨重僅7.35公
    克，質量非多，且尚未流入市面，及其犯罪之動機、目的、
    手段、所生之危害、智識程度不高、生活經濟狀況不佳，及
    犯後坦承認錯態度尚佳等一切情狀，量處有期徒刑10年。並
    說明扣案之白色粉末5 包，為第一級毒品海洛因，業據鑑定
    如前，該裝放海洛因之包裝袋（空包裝總重1.59公克）既殘
    有海洛因，且無法析離，亦屬違禁物，不論屬犯人所有與否
    ，爰均依毒品危害防制條例第18條第1 項前段之規定，併予
    宣告沒收銷燬之。至被告乙○○第1 次運輸入境之共計8 條
    之海洛因，雖未扣案，惟因該等毒品價昂，應無遭其他共犯
    丟棄而滅失之理，爰依同條例宣告沒收銷燬之。再被告乙○○第2 次用以運輸上開毒品之塑膠容器4 只及保險套4 只，
    係用於包裹、掩飾毒品；又扣案之凡士林1 罐係供被告塗抹
    後便於將毒品塞入體內之物，上開物品均係供便於攜帶運輸
    毒品，犯罪所用之物且為被告所有，均應依同條例第19條第
    1 項前段規定沒收。另未扣案之門號0000000000號之行動電
    話1 具（含SI M卡1 張），為被告乙○○所有，此有通聯調
    閱查詢單1 紙可稽（見偵卷第43頁）（SIM 卡係屬於被告乙○○所有，此有遠傳電信股份有限公司函可參，見原審卷第
    158 頁），且係供被告乙○○與共犯許鉅典聯繫運輸第一級
    毒品入境臺灣地區事宜所用之物，應依同條例第19條第1 項
    規定，併予宣告沒收，如全部或一部不能沒收時，追徵其價
    額。至未扣案之0000000000號、0000000000、0000000000、
    0000000000行動電話，雖係供被告乙○○聯繫運輸第一級毒
    品入境臺灣地區事宜所用之物，惟並非被告乙○○或共犯許
    鉅典、丙○○所有（見原審卷第44頁反面及第85頁反面），
    亦非違禁物，爰不為沒收之諭知。另被告乙○○第1 次運送
    毒品之報酬3 萬元，已經丙○○以海洛因作價予被告乙○○
    ，並經被告乙○○施用完畢而滅失，此據被告乙○○供明在
    卷（見原審卷第29頁）；再第1 次運輸毒品所用之8 只塑膠
    袋、8 只保險套等物，因未扣案，且因本案查獲後，該等物
    品應已遭其他共犯丟棄而滅失，是該等物品既均已滅失，爰
    不為沒收之諭知（見最高法院91台上字第4149號判決參照）
    。又被告乙○○搭機入出境之機票、食宿費用，僅係供其等
    日常食宿支用，且機票亦已被消費，並非被告乙○○犯罪所
    得，此部分自毋庸宣告沒收。又說明被告乙○○第2 次運輸
    第一級毒品海洛因後固可獲得報酬，惟該款項尚未經被告乙○○實際取得（見原審卷第142 頁），其無庸予宣告沒收之
    理由。經核原判決認事用法並無不合，又以被告乙○○被查
    獲之毒品純質淨重僅7.35公克，質量非多，且尚未流入市面
    ，其第1 次運輸毒品亦係塞在肛門，其數量應亦非多，且其
    並非主謀，因經濟困難，才為他人所利用，其智識程度不高
    ，一時失慮才犯罪，犯後已坦承認錯態度尚佳，原審量處有
    期徒刑10年，應屬適當，檢察官上訴指摘原判決量刑過輕，
    為無理由，應予駁回。
據上論結，應依刑事訴訟法第368條，判決如主文。
本案經檢察官林應華到庭執行職務。
中    華    民    國    95    年    11    月    13    日
                  刑事第六庭  審判長法  官  王憲義
                                    法  官  李璧君
                                    法  官  張盛喜
以上正本證明與原本無異。
如不服本判決應於收受本判決後10日內向本院提出上訴書狀，其
未敘述上訴理由者，並得於提起上訴後10日內向本院補提理由書
狀（均須按他造當事人之人數附繕本）「切勿逕送上級法院」。
中    華    民    國    95    年    11    月    13    日
                                    書記官  林明威
附錄本案論罪科刑法條全文︰
懲治走私條例第2條
私運管制物品進口、出口逾公告數額者，處 7 年以下有期徒刑，
得併科新臺幣 3 百萬元以下罰金。
以犯前項之罪為常業者，處 3 年以上 10 年以下有期徒刑，得併
科新臺幣 5 百萬元以下罰金。
第 1 項之未遂犯罰之。
第 1 項所稱管制物品及其數額，由行政院公告之。
毒品危害防制條例第4條
製造、運輸、販賣第一級毒品者，處死刑或無期徒刑；處無期徒
刑者，得併科新臺幣1 千萬元以下罰金。
製造、運輸、販賣第二級毒品者，處無期徒刑或7 年以上有期徒
刑，得併科新臺幣7 百萬元以下罰金。
製造、運輸、販賣第三級毒品者，處5 年以上有期徒刑，得併科
新臺幣5 百萬元以下罰金。
製造、運輸、販賣第四級毒品者，處3 年以上10年以下有期徒刑
，得併科新臺幣3 百萬元以下罰金。
製造、運輸、販賣專供製造或施用毒品之器具者，處1 年以上7
年以下有期徒刑，得併科新臺幣 1 百萬元以下罰金。
前五項之未遂犯罰之。


司法院資訊處製作；財團法人民間司法改革基金會備份。
